【裁判字號】    97,簡上,31
【裁判日期】    970522
【裁判案由】    給付管理費
【裁判全文】
臺灣士林地方法院民事判決              97年度簡上字第31號
上  訴  人  台新國際商業銀行股份有限公司
法定代理人  乙○○
訴訟代理人  丙○○
            戊○○
被 上訴 人  遠東世界中心管理委員會
法定代理人  甲○○
訴訟代理人  丁○○
上列當事人間請求給付管理費事件，上訴人對於中華民國96年12
月19日本院內湖簡易庭96年度湖簡字第2466號第一審判決提起上
訴，本院於97年5月8日言詞辯論終結，判決如下：
    主  文
上訴駁回。
第二審訴訟費用新台幣貳仟肆佰玖拾元由上訴人負擔。
    事實及理由
一、本件被上訴人起訴主張：上訴人因與訴外人開立工程股份有
    限公司（下稱開立公司）間訂有信託契約，受信託為坐落臺
    北縣汐止市○○○路○ 段75號21樓至21樓之7 房屋及地下1
    樓之4 （下稱系爭房地）之所有權人，亦經登記，自屬遠東
    世界中心園區之區分所有權人，依公寓大廈管理條例第18條
    規定，負有依區分所有權人會議決議繳納公共基金之義務。
    被上訴人為該園區區分所有權人成立之管理委員會，依遠東
    世界中心園區區分所有權人會議通過之遠東世界中心園區規
    約第10條：「園區管理費之繳納及運用」、第10條第5 項：
    「費用之收繳標準、方式及支付方法授權管理委員會訂定」
    等規定，業已公告收費標準，上訴人即應依前揭規定及決議
    繳納管理費用。依被上訴人服務中心公告，上訴人應依管理
    委員會訂定標準繳納管理費用，即管理費部分已進駐每坪新
    臺幣（下同）65元、未進駐每坪40元，公共水電費已進駐每
    坪50元、未進駐每坪30元，維保費部分為每坪18元，依上訴
    人區分所有面積計算，上訴人自民國96年1 月1 日起至96年
    1 月31日止，共積欠21樓至21樓之7 管理費、水電費、維保
    費96,548元（原判決誤載為96,589元）、地下1 之4 樓管理
    費、水電費、維保費52,500元（以52.84%計算收費），此外
    尚有車位管理費4,200 元、租用管道間費用1,000 元、租用
    頂樓費用2,000 元、滯納金4,687 元，以上共計160,936 元
    未付。惟上訴人迄今均拒絕繳納管理費用，經相當期間催告
    仍不給付，依公寓大廈管理條例第21條規定自得訴請法院命
    其給付應繳之金額及遲延利息，爰提起本訴訟，訴請上訴人
    給付160,936 元，及自起訴狀繕本送達上訴人之翌日起至清
    償日止，按年息5%計算之利息等情。
二、上訴人辯稱：訴外人開立公司為清理其積欠各銀行間之債務
    ，欲出售其所有不動產，而上訴人為其最大債權銀行，開立
    公司遂將所有之系爭房地信託登記予上訴人。上訴人並未因
    而使用系爭房地，或獲得任何利益，系爭房地仍由開立公司
    繼續使用，開立公司與上訴人間之信託契約並約明系爭房地
    之管理費由開立公司負擔，是被上訴人應向開立公司請求管
    理費，而非向上訴人請求管理費。又系爭房地因遭本院民事
    執行處假扣押凍結，而無法出售，是信託目的無法達成，上
    訴人已發函終止信託，然因開立公司未配合辦理塗銷信託登
    記，以致上訴人名義上仍為土地登記簿上之所有權人，被上
    訴人因此而向上訴人請求給付管理費，實無道理。上訴人受
    託之範圍並不包含停車位、租用管道間、租用頂樓等，被上
    訴人請求上訴人給付租用上開空間之費用，實無理由。系爭
    房地業經彰化商業銀行向本院聲請拍賣獲准，被上訴人未就
    管理費部分向執行法院聲請參與分配或陳報開立公司積欠之
    管理費，遽向上訴人請求，其權利之行使不無失當。
三、原審對於被上訴人之請求，判決上訴人應給付被上訴人所積
    欠96年1 月1 日起至96年1 月31日止，21樓至21樓之7 及地
    下1 之4 樓管理費、水電費、維保費149,048 元，滯納金4,
    471 元，共計153,519 元，及自訴狀繕本送達上訴人之翌日
    即96年10月16日起至清償日止，按年息5%計算之利息，暨依
    職權宣告假執行及准上訴人得供擔保免為假執行，並駁回被
    上訴人其餘有關停車位、租用管道間、租用頂樓費用及滯納
    金等請求（此部分未據被上訴人上訴而告確定）。上訴人提
    出上訴，並聲明：(一)原判決不利上訴人之部分廢棄。(二)上開
    廢棄部分，被上訴人在第一審之訴駁回。被上訴人則聲明：
    駁回上訴。
四、兩造不爭執之事項：上訴人與開立公司間就系爭房地訂有信
    託契約。本件之爭點：上訴人是否得因是系爭房地之信託登
    記名義人，而可拒付管理費？
五、本院得心證之理由：
  (一)查本件上訴人既與訴外人開立公司訂定信託契約，成為系爭
    房地之所有權人，並於95年9 月20日登記完畢，有信託契約
    書及不動產登記謄本在卷可稽，就系爭房地之外部權利義務
    關係而言，上訴人即成為被上訴人社區內區分所有權人之一
    ，依公寓大廈管利條例及被上訴人社區規約之約定，自負有
    給付管理費之義務。至於上訴人主張其於96年1 月25日催告
    開立公司繳交信託管理費，並終止其信託契約關係，或因信
    託目的不能完成，信託關係已經消滅云云，固提出96年1 月
    25日台新信託字第0960025 號函為據（原審卷85頁），然查
    ，上訴人前函僅催告開立公司繳交信託管理費，並說明若未
    繳交則將終止該契約關係，尚非為終止之意思表示，又依其
    信託契約第5 條約定，上訴人係為開立公司之利益管理、處
    分系爭房地，並未以處分系爭房地為信託之唯一目的，尚難
    因系爭房地遭假扣押即認信託目的不能完成，退步言之，縱
    認上訴人與訴外人開立公司間信託契約關係已經消滅，惟系
    爭房地至今仍未移轉登記予開立公司，上訴人對外為系爭房
    地所有權人之地位，並未變動，自無解於其給付管理費之義
    務。從而，上訴人抗辯其僅因信託契約成為名義上之所有權
    人，並未使用系爭房地而得拒付管理費云云，應不足採。
  (二)被上訴人主張上訴人為系爭房地之所有權人，積欠系爭21樓
    至21樓之7 及地下1 之4 樓管理費、水電費、維保費149,04
    8 元，滯納金4,471元，共計153,519 元等情，業經提出公
    寓大廈管理組織報備證明、遠東世界中心園區規約、收費標
    準公告、上訴人積欠公共基金計算一覽表以及存證信函等為
    證，應屬有據，原判決命上訴人給付153,519 元及自96年10
    月16日起至清償日止，按年息5%計算之利息，逾此部分駁回
    ，暨就被上訴人勝訴部份依職權宣告假執行及准上訴人得供
    擔保免為假執行，核無不合，上訴論旨指摘原判決對其不利
    部分不當，求予廢棄，為無理由，應予駁回。
六、本件判決基礎已臻明確，兩造其餘之攻擊防禦方法及訴訟資
    料，經本院斟酌後，核與判決不生影響，無一一論述之必要
    ，併予敘明，暨確定本件訴訟費用為2,490元，由上訴人負
    擔。
七、據上論結，本件上訴為無理由，依民事訴訟法第436 條之1
    第3 項、第449 條第1 項、第78條、第87條第1 項，判決如
    主文。
中    華    民    國    97    年    5     月    22    日
                  民事第一庭  審判長法  官  黃小瑩
                                    法  官  陳靜芬
                                    法  官  高愈杰
以上正本證明與原本無異。
本件判決不得上訴。
中    華    民    國    97    年    5     月    27    日
                                    書記官  高楚安


司法院資訊處製作；財團法人民間司法改革基金會備份。
